【裁判字號】    88,自,596
【裁判日期】    890229
【裁判案由】    背信等
【裁判全文】
臺灣臺北地方法院刑事判決                          八十八年度自字第五九六號
    自  訴  人  甲○○
    被      告  丙○○
    選任辯護人  李怡卿
                許巍騰
右列被告因背信等案件，經自訴人提起自訴，及檢察官移送併辦（八十八年度偵緝字
第四九二號），本院判決如左：
    主  文
丙○○無罪。
    理  由
一、自訴意旨略以：被告於民國八十七年三月初在台北市○○○路○段二號四樓之四
    開設非常男女視聽歌城，資本總額共計新台幣（下同）四百萬元，自訴人投資股
    款計五十萬元，自八十七年五月初起，被告將總經理乙○○逼離現場後，至同年
    十月底止，未經股東同意，虛報支出，未具發票，侵吞入己，導致股東虧損，股
    東欲查閱同年三月份至八月份之帳冊及相關資料，被告則謊稱帳冊已銷毀，因認
    被告涉有背信、侵占之罪嫌云云。
二、按犯罪事實應依證據認定之，無證據不得推定其犯罪事實。又不能證明被告犯罪
    者，應諭知無罪之判決，刑事訴訟法第一百五十四條、第三百零一條第一項分別
    定有明文。又刑事訴訟上證明之資料，無論其為直接證據或間接證據，均須達於
    通常一般之人均不致於有所懷疑，而得確信其為真實之程度，始得據為有罪之認
    定，若其關於被告是否犯罪之證明未能達此程度，而有合理性懷疑之存在，致使
    無從形成有罪之確信，根據「罪證有疑，利於被告」之證據法則，即不得遽為不
    利被告之認定（最高法院七十六年度台上字第四九八六號判例意旨參照），其以
    情況證據（即間接證據）斷罪時，尤須基於該證據在直接關係上所可證明之他項
    情況事實，本乎推理作用足以確證被告有罪，方為合法，不得徒憑主觀上之推想
    ，將一般經驗上有利被告之其他合理情況逕予排除，此觀諸最高法院三十二年度
    上字第六七號判例意旨亦甚明確。
三、本件自訴人認被告涉有右揭犯行，無非係以上開事實有協議書、收據及自八十七
    年三月至九月之損益表可資佐證為其論據。
四、訊據被告堅決否認有背信、侵占情事，辯稱：非常男女視聽歌城自八十七年三月
    至十月間營業，伊與乙○○為二大股東，各自找小股東，每月會計核算後都有給
    股東看資產負債表及損益表，自訴人自三月至八月止都有按損益表分紅，後來生
    意不好，店被貼公告，不能開下去，結束營業帳冊丟棄後，自訴人才要看帳冊等
    語。經查：自訴人所提出之協議書，為被告與乙○○及案外人田啟中於八十七年
    二月二十四日就視聽歌城之承攬經營事宜所為之協議，而收據則為被告出具證明
    收受自訴人投資金額五十萬元之字據，惟該二者僅可證明自訴人確出資五十萬元
    投資於被告經營之視聽歌城，此亦為被告所不爭；自訴人固另提該視聽歌城自八
    十七年三月至九日之損益表，並以紅筆在部分呆帳損失、餐廳設備、房屋及建築
    、開辦費、薪資支出、辦公設備、修繕費、雜費支出等支出項目欄內以紅筆圈出
    ，表示該欄無發票支出證明；惟被告既稱所有帳冊業已滅失，自訴人復無提供相
    關資料或明細以資比對，自無從因自訴人片面之指述，遽認上揭支出確均無開立
    發票或被告即有背信或侵占之事實；又證人乙○○證稱：伊出資一百五十萬元，
    負責營運，每個月均有看過損益表、帳冊，但沒逐筆看，如有質疑，可叫總會計
    說明，六月份後即非總經理，九月份無條件退出，被告並未退還一百五十萬元股
    金等語（參見偵查卷第十六頁、本院八十八年十一月十日訊問筆錄），觀諸上開
    證言之內容，亦未能作有利於自訴人指述之證明；復酌之自訴人自承八十七年三
    月至八月經營期間有按損益表淨益分紅，每月亦有看過資產負債表及損益表（參
    見八十九年一月二十五日訊問筆錄），且有經自訴人簽收之八十七年五月十九日
    、八月十七日支出證明單二紙（四月份盈餘紅利四萬九千一百零二元、七月份紅
    利二千三百九十九元）在卷可稽，是尚難以自訴人供承因當時未將帳冊看清楚，
    嗣後欲查明時帳冊已滅失為由，率認被告有何背信或侵占之情事。此外，復查無
    其他積極證據足資認定被告有自訴人所指之行為，其犯罪自屬不能證明，揆諸首
    揭說明，依法應諭知無罪之判決，以示慎審。
據上論斷，應依刑事訴訟法第三百四十三條、第三百零一條第一項，判決如主文。
中    華    民    國      八十八      年      二      月      二十九    日
                                      臺灣臺北地方法院刑一庭
                                          法  官  李  莉  苓
右正本證明與原本無異。
如不服本判決，應於判決送達後十日內，向本院提出上訴狀。
                                          書記官  黃  正  昌
中    華    民    國      八十九      年      三      月       四       日


司法院資訊處製作；財團法人民間司法改革基金會備份。
